最高法院刑事判決　　　　　　　　　 111年度台上字第1469號
上　訴　人　龔泓源



上列上訴人因加重詐欺等罪案件，不服臺灣高等法院高雄分院中
華民國110年11月30日第二審判決（110年度上訴字第636 號，起
訴案號：臺灣高雄地方檢察署107年度偵字第18937、18993、209
14、21700號、108年度偵字第2302、13991 號），提起上訴，本
院判決如下：
    主  文
上訴駁回。
    理  由
按刑事訴訟法第377 條規定：上訴於第三審法院，非以判決違背
法令為理由，不得為之。是提起第三審上訴，應以原判決違背法
令為理由，係屬法定要件。如果上訴理由書狀並未依據卷內訴訟
資料，具體指摘原判決不適用何種法則或如何適用不當，或所指
摘原判決違法情事，顯與法律規定得為第三審上訴理由之違法情
形，不相適合時，均應認其上訴為違背法律上之程式，予以駁回
。
查：
本件原判決維持第一審論處上訴人龔泓源犯三人以上共同詐欺
  取財共5罪刑（即原判決附表【下稱附表】編號1至5 所示，依
  序處有期徒刑1年3月、1年5月、1年4月、1年3月、1年1月，應
  執行有期徒刑3年6月），並就附表編號1、4為沒收（追徵）宣
  告之判決，駁回上訴人在第二審之上訴，已綜合卷內所有證據
  資料及調查證據之結果，敘明認定上訴人（擔任二線車手）有
  原判決事實欄一所載，於民國107年2月至4 月間某日起，加入
  綽號「舅舅」、「絕對領域」等成年男子組織之詐欺集團，而
  與胡鈺冠（擔任車手頭，業經判處罪刑確定）、張智程（擔任
  一線車手，業經判處罪刑確定）、楊詔袸（擔任二線車手，業
  經判處罪刑確定）、「舅舅」、「絕對領域」及上開集團其他
  成年成員，犯三人以上共同詐欺取財等犯行之得心證理由。並
  對於上訴人就附表編號1至4部分辯稱：詐騙集團成員如何詐騙
  ，我不知道等語，以及其否認附表編號5 所示犯罪所持辯解：
  當時胡鈺冠派張智程去領錢，我不會知道，而張智程被查獲時
  ，我也沒有向張智程拿到錢，所以這部分應不成立犯罪等語，
  如何認為不可採等情，詳予指駁（見原判決第2至5頁）。另敘
  明附表編號5部分何以應論以既遂等旨（見原判決第3至4、5頁
  ）。
經核原判決之採證認事並無違反經驗法則、論理法則，亦無任
  意推定犯罪事實、違背證據法則、判決理由不備、理由矛盾或
  不適用法則、適用法則不當之違誤；且本件之科刑及酌定執行
  刑，並未逾法定刑度，亦無濫用量刑職權之情事，自難率指為
  違法。
再：
㈠集合犯係指犯罪構成要件之行為，依其本質、犯罪目的或社會
  常態觀之，通常具有反覆、繼續之特性，此等反覆、繼續實行
  之行為，於自然意義上雖係數行為，但依社會通念，法律上應
  僅為一總括之評價，法律乃將之規定為一獨立之犯罪類型，而
  為包括一罪。故犯罪是否為包括一罪之集合犯，客觀上，應斟
  酌其法律規定之本來意涵、實現該犯罪目的之必要手段、社會
  生活經驗中該犯罪實行常態及社會通念；主觀上，則視其是否
  出於行為人之一個決意，並秉持刑罰公平原則等情形，加以判
  斷。由刑法第339條之4所定加重詐欺罪之法條文義觀之，尚難
  認立法者於制定法律時，已預定該犯罪之本質，當然涵蓋多數
  反覆實行之加重詐欺行為在內，本案尚無從成立集合犯之包括
  一罪至明。
㈡刑法第59條規定之酌量減輕其刑，必須犯罪另有特殊之原因與
  環境，在客觀上足以引起一般同情，認為即使予以宣告法定最
  低度刑，猶嫌過重者，始有其適用。此項犯罪情狀是否顯可憫
  恕而酌量減輕其刑之認定，係法院得依職權自由裁量之事項。
  原判決未適用刑法第59條規定減輕上訴人之刑，自無不適用法
  則或適用法則不當之違法。何況，原判決已詳細說明，如何經
  考量上訴人之犯罪情節，在客觀上顯不足以引起一般人之同情
  ，難認有何法重情輕、可堪憫恕之處，無從依刑法第59條酌減
  其刑等旨（見原判決第6頁），亦無判決理由不備可言。
上訴人之上訴意旨並未依據卷內訴訟資料，具體指摘原判決有
  何違背法令之情形，仍執前詞，泛稱：上訴人之5 次犯行具有
  反覆性及延續性之特質，且係最下游之車手，所得利益僅新臺
  幣32,000元，原判決未評價為集合犯一罪，並依刑法第59條酌
  減其刑，均有適用法則不當之違誤，至附表編號5 部分，張智
  程係取得現金即遭警查獲，尚未持有，被害人亦無損害，原判
  決率認犯罪既遂，有調查職責未盡及適用法則不當之違誤等語
  ，僅就原審採證認事、量刑適法職權行使及原判決已明白論斷
  之事項，再為爭執，核與法律規定得為第三審上訴理由之違法
  情形不相適合。
綜上，應認上訴人之上訴為違背法律上之程式，予以駁回。
據上論結，應依刑事訴訟法第395條前段，判決如主文。
中    華    民    國   111    年    3     月    31    日
                  刑事第四庭審判長法  官  林  立  華  
                                  法  官  謝  靜  恒  
                                  法  官  林  瑞  斌  
                                  法  官  王  敏  慧  
                                  法  官  李  麗  珠  
本件正本證明與原本無異
                                  書記官
中    華    民    國   111    年    4     月    7     日